臺灣高等法院臺中分院刑事判決　　　　 96年度上訴字第373號
上　訴　人　臺灣臺中地方法院檢察署檢察官
被　　　告　乙○○
　　　　　　　　　（另案在臺灣臺中監獄臺中分監執行中）
上列上訴人因被告毒品危害防制條例案件，不服臺灣臺中地方法
院95年度訴字第3658號中華民國95年12月25日第一審判決（起訴
案號：臺灣臺中地方法院檢察署95年度毒偵字第3842號），提起
上訴，本院判決如下：
    主  文
上訴駁回。
    事實及理由
一、本案經本院審理結果，認第一審判決除犯罪事實欄第3行「
    於民國95年6月1日縮短刑期執行完畢」應更正為「於民國95
    年5月31日縮短刑期執行完畢，於 95年6月1日出監」，犯罪
    事實欄第10、11行「於95年8月22日晚間8時8分起回溯96 小
    時內之某時（但應扣除為警查獲所拘束之時間）」應更正為
    「於95年8月22日上午8時許」，理由欄一、「上揭曾於95年
    8月22日晚間8時8分起回溯 96小時內之某時，在臺中市○○
    路與中華路附近某公廁內，以前揭方式施用第一級毒品海洛
    因 1次之事實，業據被告乙○○於本院審理時坦承不諱」更
    正為「上揭被告乙○○於95年8月22日上午8時許，在臺中市
    ○○路與中華路附近某公廁內，以前揭方式施用第一級毒品
    海洛因 1次之事實，業據被告於本院審理時坦承不諱」，其
    餘認事用法及量刑均無不當，應予維持，並引用第一審判決
    書記載之事實、證據及理由（如附件）。
二、檢察官上訴意旨略以：被告自白其自 95年7月底某日起至同
    年 8月22日上午6、7時止，亦在前揭處所，反覆多次施用第
    一級毒品海洛因多次，因認被告此部分亦涉有施用第一級毒
    品罪嫌等語。惟按被告之自白不得作為有罪判決之唯一證據
    ，仍應調查其他必要之證據，以察其是否與事實相符，刑事
    訴訟法第156條第2項定有明文。又按刑事訴訟法第156條第2
    項規定，被告雖經自白，仍應調查其他必要之證據，以察其
    是否與事實相符。立法目的乃欲以補強證據擔保自白之真實
    性；亦即以補強證據之存在，藉之限制自白在證據上之價值
    。而所謂補強證據，則指除該自白本身外，其他足資以證明
    自白之犯罪事實確具有相當程度真實性之證據而言。雖其所
    補強者，非以事實之全部為必要，但亦須因補強證據與自白
    之相互利用，而足使犯罪事實獲得確信者，始足當之（最高
    法院74年台覆字第10號判例意旨可參）。復按一般可自尿液
    中檢驗出施用海洛因之最長時限為 4日，業據行政院衛生署
    管制藥品管理局於91年9月23日以管檢字第 109652號函釋在
    案。查被告固於偵查時供稱：（何時施用毒品？）於95 年7
    月底施用第一級毒品至 95年8月22日早上6、7時等語（見偵
    卷第6頁），惟被告於偵查中另稱：約 2、3天施用一次，其
    於本院審理時則稱：那段時間每天均有施用等語（見本院卷
    ），觀其前後供稱施用海洛因之頻率已有不同，該偵查中之
    自白即存有瑕疵。再查被告係於95年8月22日20時8分許驗尿
    ，嗣檢驗出海洛因代謝物嗎啡陽性反應，僅足認被告於驗尿
    前4日內確有施用第一級毒品海洛因1次之事實，此部分核與
    被告於本院審理時自白其於95年8月22日上午8時許施用海洛
    洛次1次之事實相符，然不足以認定被告自95年7月底至同年
    8 月22日上午6、7時止之期間，有施用第一級毒品海洛因多
    次之事實。亦即本案被告驗尿報告僅能做為被告於本院自白
    其於95年8月22日上午8時許有施用第一級毒品海洛因1次之
    補強證據，而無法做為其他有瑕疵自白之補強證據。再按刑
    事訴訟法第161條已於91年2月8日修正公布，其第1項規定：
    檢察官就被告犯罪事實，應負舉證責任，並指出證明之方法
    。因此，檢察官對於起訴之犯罪事實，應負提出證據及說服
    之實質舉證責任。倘其所提出之證據，不足為被告有罪之積
    極證明，或其指出證明之方法，無從說服法院以形成被告有
    罪之心證，基於無罪推定之原則，自應為被告無罪判決之諭
    知，最高法院 92年度臺上字第128號判例可資參照。本件原
    審審判時，修正之刑事訴訟法關於舉證責任之規定，既早已
    公布施行，檢察官於起訴時並未提出該部分適合於證明犯罪
    事實之積極證據，原審對於卷內訴訟資料，亦已逐一剖析，
    參互審酌，仍無從獲得該部分有罪之心證，檢察官上訴意旨
    指稱原審應採取被告之毛髮檢體鑑定其施用毒品之時間，惟
    檢察官於原審審理時未提出該項證據或聲請該項證據之調查
    ，其事後以此為上訴理由，即有未洽。因此檢察官就此部分
    提起上訴，並無理由，應予駁回。
三、上訴意旨另謂：施用毒品為構成件行為單數中之集合犯型態
    ，為包括一罪，僅受一次之刑法評價等語。然按刑法第56條
    連續犯之規定業於94年1月7日修正公布刪除，並於95年7 月
    1日施行，而依新法對於上開反覆實施犯罪模式之對應處置
    ，除合於「接續犯」或「包括一罪」之情形外，則僅能依數
    罪併罰之規定個別處斷。又連續數行為而犯同一之罪名，部
    分之數行為，發生在新法施行前者，新法施行後，該部分適
    用最有利於行為人之法律，若其中部分之一行為或數行為，
    發生在新法施行後者，該部分不能論以連續犯（最高法院95
    年第8次刑事庭會議決議意旨參照）。而依最高法院 86年臺
    上字第3295號判例意旨，數行為於同時同地或密切接近之時
    地實施，侵害同一之法益，各行為之獨立性極為薄弱，依一
    般社會健全觀念，在時間差距上，難以強行分開，在刑法評
    價上，以視為數個舉動之接續施行，合為包括之一行為予以
    評價，較為合理，方屬接續犯之範疇，足見「接續犯」之成
    立，係以時、空密接性為前提要件，即透過對於同一法益之
    同種類侵害行為繼續不間斷之實行，業已稀釋個別行為之獨
    立性，致使刑法評價時將之視為單一、整體之犯罪行為，以
    符合社會一般人對於行為概念之認知，並與行為人之犯罪目
    的相互結合；至於學理上「包括一罪」概念中，與施用毒品
    之犯罪型態較有關聯者，應屬「集合犯」之態樣，此即依一
    般社會通念，特定犯罪行為具有反覆實施之特性，立法者於
    制定刑罰法律之初，亦已認知該種行為類型之反覆性，而有
    意藉由法條中客觀構成要件之行為要素，涵括上開具有反覆
    實施特性之數個犯罪行為，仍僅接受一次刑法之評價為已足
    ；然施用毒品犯罪，或為零星偶一之施用，或長期不間斷的
    反覆施用，均有其可能性，是自難認立法者於制定刑罰法律
    之初，已認知施用毒品行為必屬具反覆性之犯罪，且有意藉
    由法條中客觀構成要件之行為要素，涵括上開具有反覆實施
    特性之數個犯罪行為。況實務上最高法院歷來僅將專以觸犯
    該等法條之罪，為其日常生活之職業者之常業犯，認為其性
    質上屬多數行為之集合犯，在法律上將之擬制為一罪（即學
    理上稱之實質上一罪），而本次刑法修正既依據「刑罰公平
    原則」之考量，刪除有關連續犯之規定，並將含有連續犯性
    質之常業犯一併全數刪除（參見刑法修正草案總說明），則
    再以集合犯之概念評價多數施用毒品之行為，即有不當，因
    此，多次施用毒品犯罪之行為，當無論以「集合犯」之餘地
    ，此時則應回歸一般刑法上行為單、複數之認定，而予論罪
    科刑，較稱妥適。是檢察官認本案被告自 95年7月底起至同
    年8月22日驗尿前4日止多次施用第一級毒品海洛因，係屬集
    合犯，自有誤解，併此敘明。
據上論斷，應依刑事訴訟法第368條、第373條，判決如主文。
本案經檢察官甲○○到庭執行職務。
中　　華　　民　　國　　96　　年　　3　　月　　15　　日
            刑事第八庭    審判長法　官  羅  得  村
                                法　官  劉  榮  服
                                法　官  張  靜  琪
上列正本證明與原本無異。
如不服本判決應於收受送達後十日內向本院提出上訴狀，其未
述上訴之理由者並得於提起上訴後十日內向本院補提理由書 (均
須按他造當事人之人數附繕本)。
                                書記官  陳  妙  瑋
中　　華　　民　　國　　96　　年　　3 　　月　　16　　日
附錄論罪科刑法條：
毒品危害防制條例第10條
施用第一級毒品者，處6月以上 5 年以下有期徒刑。
施用第二級毒品者，處3年以下有期徒刑。
